【裁判字號】    90,交抗,285
【裁判日期】    900823
【裁判案由】    違反道路交通管理處罰條例
【裁判全文】
臺灣高等法院刑事裁定                  九十年度交抗字第二八五號
    抗告人即
    處分機關  交通部公路局台北區監理所
    代 表 人  陳 增 義
    受處分人  甲○○○
右抗告人因受處分人違反道路交通管理處罰條例案件，不服臺灣板橋地方法院中華民
國九十年七月二日裁定（九十年度交聲字第四四七號），提起抗告，本院裁定如左：
    主    文
抗告駁回。
    理    由
一、抗告意旨略以：依違反道路交通管理事件統一裁罰標準及處理細則第二十三條第
    一項第五款規定，以科學儀器取得違規証據資料，足資認定違規事實者，得逕行
    舉發之，並以該汽車所有人為被通知人製單舉發之；另第二十四條亦規定逕行舉
    發案件，指定歸責駕駛之程序。同細則第四十三條亦規定違反道路交通鎮管理事
    件之裁決，應參酌舉發違規事實，違反情節、稽查人員處理意見及被處分人之陳
    述，依標準表裁處，不得枉縱或偏頗。又本件舉發單位已於八十八年五月二十一
    日以板警行裁字第一二五０四號函覆，並副知申訴人「﹕違規屬實，且二案分隔
    二十分鐘，依法分別舉發，並無不當﹕」，故本所爰依道路交通管理處罰條例第
    四十五條一項第三款規定處罰受處分人罰鍰新台幣一千八百元，並記違規記點數
    一點，應無違誤，為此提起本件抗告等語。
二、按「汽車駕駛人爭道行駛，不依規定駛入來車道者，處二百元以上六百元以下罰
    鍰」，固為道路交通管理處罰條例第四十五條第一項第三款所明定。而道路交通
    管理處罰條例所處罰之主體，除該條例第八十五條第三項有明文規定處罰「汽車
    所有人」外，應以處罰「汽車駕駛人」為原則，則違反本件道路交通違規事件之
    汽車駕駛人究係何人，原裁決機關據以裁罰時，自應查明，以為裁罰之依據。
三、經查：本件道路交通違規事件，依原舉發機關所填載之台北縣警察局違反道路交
    通管理事件通知單所載，本件係屬『逕行舉發』案件，該舉發通知單所載之車主
    ，係否即係本件交通違規之汽（機）車駕駛人，於該汽（機）車所有人於收受該
    通知單時未表示異議，固無問題，如該汽（機）車所有人對此表示異議，並指明
    該道路交通違規事件之駕駛人為何人時，原裁決機關在裁罰前，自應查明確實之
    汽（機）車駕駛人為何人，再據以裁罰，始合乎前開道路交通管理處罰條例第四
    十五條第一項第三款之規定。而本件道路交通違規事件，於舉發機關寄發台北縣
    警察局違反道路交通管理事件通知單予本件機車違規駕駛人黃美琴後，經黃美琴
    於八十八年四月十一日具狀向原處分機關提出申訴，並經原處分機關於八十八年
    五月十日，以八八－四五三－一八號函轉原舉發機關即臺北縣警察局板橋分局查
    復，臺北縣警察局板橋分局查明後，乃於八十八年五月二十一日以板警行裁字第
    一二五○四號函覆原處分機關，並副知黃美琴在案，有各該函影本在卷可稽，可
    知原舉發機關及原處分機關當時應已知悉本件道路交通違規事件之機車駕駛人究
    係何人，且原舉發機關於向黃美琴寄發台北縣警察局違反道路交通管理事件通知
    單後，復究同一違規事實，對甲○○○再次寄送本案之台北縣警察局違反道路交
    通管理事件通知單，是否有同一違規事實，重複對機車所有人及機車駕駛人裁罰
    之問題，即非無疑。原審以原處分機關並未詳為究明機車確切駕駛人，即逕以最
    高罰額對甲○○○為裁罰，顯有未合，原處分機關在未究明本件道路交通違規事
    件之責任歸屬時，即逕對甲○○○裁罰，容有未洽，因而撤銷原處分機關之處分
    ，依法洵無不合，抗告人抗告意旨猶執陳詞，指摘原裁定失當，為無理由，應予
    駁回。
五、據上論斷，應依道路交通案件處理辦法第二十六條、刑事訴訟法第四百十二條，
    裁定如主文。
中      華      民      國      九十    年      八     月     二十三    日
                            臺灣高等法院交通法庭
                                審判長法  官  許  增  男
                                      法  官  蔡  彩  貞
                                      法  官  黃  鴻  昌
右正本證明與原本無異。
不得再抗告。
                                      書記官  黃  千  鶴
中      華      民      國      九十    年      八     月     二十四    日


司法院資訊處製作；財團法人民間司法改革基金會備份。
